臺灣臺東地方法院刑事判決　　　　　　　 96年度易字第317號
公　訴　人　臺灣臺東地方法院檢察署檢察官
被　　　告　甲○○
選任辯護人　李泰宏律師
上列被告因竊盜案件，經檢察官提起公訴（96年度偵字第771號
），本院行簡式審判程序，判決如下：
    主  文
甲○○毀越安全設備竊盜，累犯，處有期徒刑壹年貳月，減為有
期徒刑柒月。
    事  實
一、甲○○前因竊盜等案件，經本院於民國93年 9月24日，以93
    年度易字第167號判處有期徒刑 1年6月確定，並於94年12月
    23日執行完畢。猶不知悛悔，竟意圖為自己不法之所有，於
    95年12月 5日早上11時50分許（起訴書誤載為11時許），在
    臺東縣臺東市○○街50號丙○○住處，徒手打破該住處1 樓
    大門右側臥室窗戶玻璃之安全設備後，從該窗戶越入住宅內
    ，竊取丙○○所有，放置在1樓臥室衣櫥外套口袋及2樓衣褲
    口袋內之現金計新臺幣（下同）15890 元，得手後花用無剩
    。嗣為警採集上址現場鋁窗框及玻璃碎片等處所遺留之指紋
    計14枚，經送鑑驗後，其中 5枚與甲○○之檔存指紋相同而
    查獲。
二、案經臺東縣警察局臺東分局報請臺灣臺東地方法院檢察署檢
    察官偵查起訴。
    理  由
一、本件被告甲○○所犯係死刑、無期徒刑、最輕本刑為三年以
    上有期徒刑以外之罪，亦非高等法院管轄之第一審案件，而
    被告於本院行準備程序中就被訴事實為有罪之陳述，經告知
    簡式審判程序之旨，並聽取公訴人、被告及辯護人意見後，
    本院合議庭依刑事訴訟法第273條之1第 1項規定，裁定由受
    命法官獨任進行簡式審判程序，合先敘明。
二、上揭犯罪事實，業據被告於本院審理時坦白承認，核與證人
    即被害人丙○○於警詢時所證述其住處窗戶玻璃遭人毀壞，
    且其所有之現金 15890元在住處失竊之情節相符，並有內政
    部警政署刑事警察局96年2月5日刑紋字第0960019185號鑑驗
    書 1份、現場照片32張、現場跡證蒐集紀錄清單、臺東縣警
    察局臺東分局竊盜現場勘察採證查核表、刑事案件證物採驗
    紀錄表各1紙、臺灣臺東地方法院檢察署96年4月24日現場履
    勘筆錄 1份及履勘照片10張在卷足稽，復有扣案之指紋膠片
    14張、指紋卡片2張及指紋相片5張在卷可佐，足認被告自白
    與事實相符，本案事證明確，被告之犯行應堪認定。
三、按刑法第321條第1項第 2款所謂「安全設備」，指依社會通
    常觀念足認有防盜之設備而言，最高法院25年上字第4168號
    判例意旨可供參照，而住宅之窗戶除調節空氣流通外，併有
    防盜杜閑之作用，自屬安全設備之一種。核被告所為，係犯
    刑法第321條第1項第 2款之毀越安全設備竊盜罪。其毀壞窗
    戶玻璃及踰越窗戶侵入之行為，已結合於所犯加重竊盜之罪
    責中，應包括於竊盜行為內，不另成立毀損器物罪及侵入住
    宅罪。又被告前於93年 6月29日犯夜間侵入住宅竊盜等案件
    ，經本院以93年度易字第167號判處有期徒刑 1年6月，並於
    93年10月18日判決確定，嗣於94年12月23日縮刑期滿執畢，
    有臺灣高等法院被告前案紀錄表、臺灣臺東地方法院檢察署
    刑案資料查註紀錄表各 1份存卷可考，其受有期徒刑之執行
    完畢後， 5年以內故意再犯本件有期徒刑以上之罪，為累犯
    ，應依法加重其刑。爰審酌被告有多次竊盜前科，有卷附臺
    灣高等法院被告前案紀錄表 1份可參，其屢因竊盜罪被判處
    徒刑，素行不佳，且服刑出監後猶不知警惕，不思以正當途
    徑賺取金錢，平日反多騎乘腳踏車到處遊蕩，此據被告之母
    李愛子於本院審理時陳述明確，而被告在工作不固定之下，
    竟貪圖他人財物，而以毀損他人窗戶玻璃及日間侵入住宅之
    手段竊取財物，其行為對民眾居住安全及社會治安秩序之危
    害甚重，所竊得之財物價值亦非輕微，且均已花用無剩，致
    迄今仍未能與被害人達成和解，惟其犯後尚能坦承犯行，態
    度尚可，且被告有輕度智能障礙，此有中華民國身心障礙手
    冊及三軍總醫院附設民眾診療服務處診斷證明書影本 1紙附
    卷可參，兼衡其犯罪之動機、目的等一切情狀，量處如主文
    所示之刑。又被告犯加重竊盜罪之犯罪時間係於96年 4月24
    日之前，且無中華民國九十六年罪犯減刑條例所定不得減刑
    之情形，爰依同條例第2條第1項第 3款規定，減其宣告刑二
    分之一。至扣案之指紋膠片14張、指紋卡片2張及指紋相片5
    張，與犯罪無直接關係，僅具證據之性質，且非被告所有，
    均不予宣告沒收，併此陳明。
四、另辯護人稱被告之智商僅57，行為舉止形同 8歲之幼童，而
    刑法對未滿14歲之人不罰，意在於其智能不足，以被告身形
    雖已成年，但智能形同幼童，應有刑法精神耗弱規定之適用
    云云，並提出被告之中華民國身心障礙手冊及三軍總醫院附
    設民眾診療服務處診斷證明書影本1紙為憑。惟查：
  (一)按行為時因精神障礙或其他心智缺陷，致不能辨識其行為違
    法或欠缺依其辨識而行為之能力者，不罰。行為時因前項之
    原因，致其辨識行為違法或依其辨識而行為之能力，顯著減
    低者，得減輕其刑，刑法第19條第1項、第2項分別定有明文
    。94年2月2日修正公布，並自95年7月1日施行之刑法，關於
    責任能力有無之判斷標準，係採生理學及心理學之混合立法
    體例，就生理原因部分，以行為人有無精神障礙或其他心智
    缺陷為準，而心理結果部分，則以行為人之辨識其行為違法
    ，或依其辨識而行為之能力，是否屬不能、欠缺或顯著減低
    為斷；前者，可依醫學專家之鑑定結果為據，倘行為人確有
    精神疾病或智能不足等生理上原因，則由法院就心理結果部
    分，判斷行為人是否因此等生理原因，而影響其是非辨識或
    行為控制之能力，此觀該條項之立法修正理由即明。
  (二)被告為智能障礙之人，此固有中華民國身心障礙手冊及三軍
    總醫院附設民眾診療服務處診斷證明書影本 1紙附卷可參，
    然其於本院審理時供稱：「（問：是否知道偷別人的東西是
    不對的行為？）知道。」、「（問：對於檢察官起訴犯罪事
    實有何意見？）我想不出來。」、「（問：對自己做過的事
    情記不清楚嗎？）記不起來。」、「（問：你知道偷東西不
    對，但是記不起來自己有無偷東西，記憶不完全？）。對」
    、「（問：剛才有無吃中餐？）有。」等語，參以被告之母
    於本院審理時亦謂「（問：對被告所言，有何意見？）沒有
    意見。我並不知道我兒子之所作所為，但是他自己曾經做過
    的事情，有時可以想起，但有時卻忘記了，我有帶他去看過
    醫生，醫生鑑定他的智能只有 7歲，所以行為跟小孩子一樣
    ，對自己做過的事不清楚。」等語，且被告於警詢及96年 4
    月13日偵訊中之供述避重就輕，仍能為己辯護，企圖保全自
    己，顯見被告行為時，對外界事務知覺理會及判斷之能力，
    並未較普通人之平均程度顯著減退，堪認被告智能之障礙，
    僅係對其記憶及陳述等能力有所影響，而被告之是非辨識能
    力及行為控制能力，並未因其智能障礙而有不能、欠缺或顯
    著減低之情形。
  (三)綜上，足認被告辨識行為違法或依其辨識而行為之能力，並
    未不能、欠缺或顯著減低，揆諸前揭規定與說明，核無刑法
    第19條不罰或得減輕其刑之情形。至被告行為時之辨識能力
    與控制能力既無不能、欠缺或顯著減低之情形，則其智能障
    礙是否足以構成其他心智缺陷之生理原因，業已不影響其在
    本案責任能力有無之判斷，核無調查之必要，況辯護人及檢
    察官對此亦均未聲請調查證據，爰不再囑託進行鑑定，均附
    此敘明。
據上論斷，應依刑事訴訟法第273條之1第1項、第299條第 1項前
段，刑法第321條第1項第2款、第47條第1項，中華民國96年罪犯
減刑條例第2條第1項第3款、第7條，判決如主文。
本案經檢察官乙○○到庭執行職務。
中　　華　　民　　國　　96　　年　　10　　月　　31　　日
                  刑事第四庭  法  官  劉正偉
以上正本證明與原本無異。
如不服本判決應於收受本判決後10日內向本院提出上訴書狀；上
訴書狀應敘述具體理由。未敘述上訴理由者，應於上訴期間屆滿
後20日內向本院補提理由書狀（均須按他造當事人之人數附繕本
）。「切勿逕送上級法院」。
告訴人或被害人對於本判決如有不服，請書具不服之理由狀，請
求檢察官上訴者，其上訴期間之計算係以檢察官收受判決正本之
日期為準。
                              書記官  王希文
中　　華　　民　　國　　96　　年　　10　　月　　31　　日
附錄論罪科刑法條：
中華民國刑法第321條第1項第2款
